臺灣新竹地方法院刑事判決　　　　　　　　　　　　　　　九十一年度訴字第二號
　　公　訴　人　臺灣新竹地方法院檢察署檢察官
　　被　　　告　甲○○
　　指定辯護人　本院公設辯護人　林銘宏
右列被告因違反槍砲彈藥刀械管制條例等案件，經檢察官提起公訴( 九十年度偵字第
六五○七號、九十年度偵字第五一六七號 )，本院判決如左：
    主  文
甲○○行使偽造私文書，足以生損害於他人，累犯，處有期徒刑肆月，扣案機車買賣
合約書上偽造之「賽國華」署押壹枚沒收。又共同未經許可，製造其他可發射子彈具
有殺傷力之改造玩具手槍，累犯，處有期徒刑伍年陸月，併科罰金新臺幣陸萬元，罰
金如易服勞役，以新臺幣玖佰元即銀元佰元折算壹日，扣案之仿ＢＥＲＥＴＴＡ廠
半自動手槍製造之改造玩具手槍壹把( 槍枝管制編號：0000000000號 )、
子彈顆均沒收。應執行有期徒刑伍年捌月，併科罰金新臺幣陸萬元，罰金如易服勞
役，以新臺幣玖佰元即銀元佰元折算壹日，扣案機車買賣合約書上偽造之「賽國華
」署押壹枚、仿ＢＥＲＥＴＴＡ廠半自動手槍製造之改造玩具手槍壹把( 槍枝管制編
號：0000000000號 )、子彈顆均沒收。
    事  實
一、甲○○前於民國八十五年四月十八日，因違反麻醉藥品管理條例案件經本院判處
    有期徒刑六月，於八十五年十月十五日執行完畢，猶未悔改，於九十年八月二十
    七日十六時十五分許，行經新竹市○○路一號空軍醫院旁停車場時，因見乙○○
    所有車牌號碼ＱＨ三〡五九一號輕型機車鑰匙插在電門上並未取下，竟意圖為自
    己不法之所有，旋著手竊取該機車，得手後並將該機車騎往空軍醫院外空地，查
    看坐墊內有無置放值錢財物，適見坐墊內遺有乙○○之國民身份證及行車執照，
    竟思及變賣該機車，旋於當日十六時三十分許騎乘該機車前往新竹市○○路五六
    五號葉煌池所經營之松進機車行，向葉煌池佯稱其是機車所有人之子賽國華，因
    機車所有人欲變賣該機車，請葉煌池就機車價值估價，並出示乙○○之國民身份
    證及行車執照取信葉煌池，旋經葉煌池與甲○○商洽以新臺幣( 下同 )一萬八千
    元買受該機車，並於當日先由葉煌池給付一萬元予甲○○作為定金，尾款八千元
    則於機車翌日過戶時再行支付，甲○○並在出售上開車牌號碼ＱＨ三〡五九一號
    輕型機車買賣合約書出賣人欄，偽填賽國華之姓名，以表示賽國華同意依據合約
    書所載總價一萬八千元之金額出售上開機車，再將該偽造之機車買賣合約書持交
    予葉煌池，而行使偽造私文書，致使葉煌池不疑有詐，陷於錯誤，而允予買受該
    機車，且當場交付一萬元予甲○○，足以生損害於賽國華、葉煌池、乙○○。嗣
    因葉煌池察覺有異，乃於當日十七時許向警方查證上開機車有無失竊情形，經警
    方得悉該機車為失竊車輛後，即於翌日派員前往葉煌池所經營之松進機車行欲逮
    捕前來收取尾款之甲○○，惟因甲○○當日委請不知情之友人姜智方前往松進機
    車行替其收取尾款，警方乃要姜智方協助聯繫甲○○前往空軍醫院會面交付尾款
    ，旋於九十年八月二十八日十六時許，經警在新竹市○○路、竹光路口逮捕前往
    收取尾款之甲○○，始悉上情。
二、又甲○○明知其他可發射金屬或子彈具有殺傷力之槍枝及具有殺傷力之子彈均為
    槍砲彈藥刀械管制條例所管制之物品，未經許可，不得無故持有及製造，竟另行
    起意，於九十年九月間，在新竹市○○路某家玩具槍模型店，以價金七千元購入
    仿ＢＥＲＥＴＴＡ廠半自動手槍製造之玩具手槍( 槍枝管制編號：000000
    0000號 )一把及玩具手槍使用之子彈十顆後，旋基於製造槍砲之犯意，持往
    新竹市○○街之某不詳工廠，由甲○○將上開玩具手槍以一萬一千元之代價，交
    予具有製造槍砲犯意聯絡之綽號「阿龍」不詳姓名年籍成年男子改造，再由綽號
    「阿龍」之男子將上開玩具手槍內槍管拆解，更換土造金屬槍管、撞針，且將金
    屬槍管車通後，組合而製成可擊發金屬子彈功能具有殺傷力之改造玩具手槍後交
    還予甲○○。甲○○並於新竹市○○區○○里○○鄰○○○路二三一巷八號住處
    ，以銼刀等工具銼開彈殼，將上開購得之玩具子彈十顆加裝直徑約六ＭＭ之鋼珠
    ，改造成適合上開玩具手槍擊發而具有殺傷力之子彈十顆後，連同上開改造後具
    有殺傷力之玩具手槍藏放於上開住處三樓頂樓陽臺處，且曾多次在前開住處房間
    內使用上開改造後具有殺傷力之玩具手槍擊發試射五顆子彈，嗣於九十年十一月
    二日十七時三十分許，為警持本院所核發之搜索票搜索新竹市○○○路二三一巷
    八號甲○○住處，當場在該處三樓陽臺扣得上開改造玩具手槍一把及子彈五顆(
    經鑑定採樣試射二顆，剩餘三顆 )。
三、案經新竹市警察局第一分局、新竹市警察局第三分局報請臺灣新竹地方法院檢察
    署檢察官偵查起訴。
    理  由
一、訊據被告甲○○坦承其有於上開時地竊取乙○○所有車牌號碼ＱＨ三〡五九一號
    輕型機車，並騎乘該機車前往新竹市○○路五六五號葉煌池所經營之松進機車行
    變賣，且佯稱其是機車所有人之子賽國華，而以賽國華名義與葉煌池簽立機車買
    賣合約書後，收取葉煌池所交付之價款一萬元等情不諱，核與被害人乙○○指訴
    失竊情節相符，並經證人葉煌池證述被告確有以賽國華名義變賣機車，且收取其
    所支付之機車價款一萬元乙節綦詳，且經證人姜智方證述被告確有於上開時日委
    請其前往松進機車行替其收取尾款八千元等語無訛，復有機車買賣合約書、贓證
    物品認領保管收據、車輛竊盜車牌失竊資料個別查詢報表〡查詢車輛認可資料各
    一件附卷可稽，是被告此部分犯行洵堪認定，應依法論科。
二、又被告確有於九十年九月間，在新竹市○○路某家玩具槍模型店，以價金七千元
    購入仿ＢＥＲＥＴＴＡ廠半自動手槍製造之玩具手槍一把及子彈十顆後，將上開
    玩具手槍以一萬一千元之代價，交予綽號「阿龍」不詳姓名年籍男子改造，而由
    「阿龍」將上開玩具手槍內槍管拆解，更換土造金屬槍管、撞針，且將金屬槍管
    車通後，組合而製成可擊發金屬子彈功能具有殺傷力之改造玩具手槍後交還予被
    告，且自行於其住處以銼刀等工具銼開彈殼，將上開購得之玩具子彈十顆加裝直
    徑約六ＭＭ之鋼珠，改造成適合上開玩具手槍擊發而具有殺傷力之子彈十顆後，
    在住處房間內多次使用上開改造後具有殺傷力之玩具手槍擊發試射五顆子彈等情
    ，亦據被告於警訊、偵查及本院審理時供承不諱，復有改造玩具手槍一把及改造
    子彈五顆扣案為憑，而該扣案改造玩具手槍經鑑驗結果，認係仿ＢＥＲＥＴＴＡ
    廠半自動手槍製造之金屬玩具手槍，更換土造金屬槍管、撞針改造而成，機械性
    能良好，可擊發適用子彈，認具有殺傷力；又扣案之子彈五顆，認均係由玩具槍
    用金屬彈殼加裝直徑約６ＭＭ之鋼珠而成之改造子彈，經採樣二顆試射，均可擊
    發，認具殺傷力，有內政部警政署刑事警察局於九十年十一月八日出具之刑鑑字
    第二一○四八四號鑑驗通知書一紙附卷足憑，是被告自白製造前揭具有殺傷力槍
    彈之情節應與事實相符，而堪採信。至被告於本院調查時雖辯稱其係受友人孫偉
    義之託代為製造前述槍彈云云，惟被告於警訊、偵查時俱稱：其持有手槍及子彈
    是因好玩、好奇，沒有作其他用途等語，均未提及其有幫他人製造槍彈之事，且
    質之被告就該槍彈改造完畢後為何未交付委託人，反藏放在被告住處陽臺頂樓乙
    節，則據被告陳稱：人家沒有講期限，只說愈快愈好等語，顯違常情，參以被告
    既自承其於上開槍彈改造完畢後，曾多次在住處房間內使用上開改造後之槍枝擊
    發試射五顆子彈等情，足見被告應係為自己持有始改造前揭槍彈，是被告上開所
    辯，要難採信。末查，被告雖曾於九十一年元月八日前往行政院衛生署新竹醫院
    精神科就診，經醫師診斷為精神分裂病，惟經本院委請行政院衛生署新竹醫院就
    被告於九十年八、九月間之精神狀況及行為控制能力作鑑定，則經該院綜合被告
    之過去生活史與疾病史、身體檢查、精神狀態檢查及心理評估結果，鑑定認為被
    告目前及被控犯行當時之精神狀態都未達精神耗弱或心神喪失之程度，亦有行政
    院衛生署新竹醫院九十一年七月二十六日九一新醫精字第○九一○四二三三號函
    所檢附精神鑑定報告書一件附卷可稽，顯見被告應知悉製造具有殺傷力之槍枝及
    子彈係違法行為，本件事證明確，被告前揭製造槍彈之犯行，堪以認定，亦應依
    法論科。
三、核被告甲○○所為，係犯刑法第三百二十條第一項之竊盜罪、同法第二百十六條
    、第二百十條之行使偽造私文書罪及同法第三百三十九條第一項之詐欺取財罪、
    槍砲彈藥刀械管制條例第十一條第一項之製造可發射子彈具有殺傷力之改造手槍
    、槍砲彈藥刀械管制條例第十二條第一項之製造子彈罪。其製造槍枝、子彈後，
    持有該槍、彈行為乃製造之當然結果，不另論以持有罪。又被告偽造「賽國華」
    之簽名於機車買賣合約書上進而行使該合約書，其偽造署押為偽造文書之部分行
    為；偽造私文書之低度行為應為行使偽造私文書之高度行為所吸收，均不另論罪
    。又被告所犯上開竊盜罪、行使偽造私文書罪及詐欺取財罪三罪間，均有方法目
    的、原因結果之牽連關係，為刑法第五十五條之牽連犯，應從情節較重之行使偽
    造私文書罪處斷。公訴人起訴事實雖未敘及被告前開詐取葉煌池財物之犯罪事實
    ，然該部分事實與起訴事實既有牽連犯之裁判上一罪關係，基於審判不可分原則
    ，本院自應併予審究。另被告所犯上開製造可發射子彈具有殺傷力之改造手槍、
    製造子彈罪，有方法目的之關係，為牽連犯，應依法從情節較重之製造槍枝罪處
    斷，公訴人認係以一行為同時製造子彈及槍枝，為想像競合犯，顯與被告係交由
    綽號「阿龍」男子改造槍枝，而由其自行改造子彈情事不符，公訴人容有誤解。
    被告與綽號「阿龍」不詳姓名年籍成年男子間就上開製造可發射子彈具有殺傷力
    之改造手槍犯行，有犯意聯絡及行為分擔，為共同正犯。被告所犯前揭行使偽造
    私文書、製造可發射子彈具有殺傷力之改造手槍二罪間，犯意各別，罪名有異，
    應予分論併罰。被告前於八十五年四月十八日，因違反麻醉藥品管理條例案件經
    本院判處有期徒刑六月，於八十五年十月十五日執行完畢，此有臺灣高等法院被
    告全國前案紀錄表附卷可憑，其受有期徒刑執行完畢後，五年內再犯本件有期徒
    刑以上刑之罪，為累犯，依法加重其刑。爰審酌被告竊取機車之價值、犯罪之動
    機、目的、手段、方法、現今槍、彈氾濫造成社會人心惶惶及被告自承改造完成
    以來僅供自己試射，並未供為犯罪工具，亦未見對他人之實際損害等一切情狀，
    分別量處如主文所示之刑，並定其應執行之刑，併科罰金部分並諭知易服勞役之
    折算標準。
四、扣案之仿ＢＥＲＥＴＴＡ廠半自動手槍製造具有殺傷力之改造玩具手槍一把( 槍
    枝管制編號：0000000000號 )、具殺傷力之子彈三顆，均屬於未經許
    可禁止持有之違禁物，爰依刑法第三十八條第一項第一款規定宣告沒收之。另扣
    案具有殺傷力子彈二顆，因鑑定試射滅失而不具殺傷力，已據上開鑑驗通知書載
    明，故不另為沒收之諭知。至原槍砲彈藥刀械管制條例第十九條第一項規定「犯
    第七條、第八條、第十條、第十一條、第十二條第一項至第三項、第十三條第一
    項至第三項之罪，經判處有期徒刑者，應於刑之執行完畢或赦免後，令入勞動場
    所，強制工作，其期間為三年。」業於九十年十一月十四日修正刪除，依刑法第
    二條第二項規定，保安處分適用裁判時之法律，本件自無庸再予審酌該強制工作
    規定之保安處分，附此敘明。再被告於機車買賣合約書上偽簽之「賽國華」署名
    一枚，因係被告偽造之署押，業據被告供明在卷，爰依刑法第二百十九條之規定
    ，不問屬於犯人與否，併為沒收之諭知。
據上論斷，應依刑事訴訟法第二百九十九條第一項前段，槍砲彈藥刀械管制條例第十
一條第一項、第十二條第一項，刑法第十一條前段、第二十八條、第三百二十條第一
項、第二百十六條、第二百十條、第三百三十九條第一項、第四十七條、第五十五條
、第四十二條第二項、第三十八條第一項第一款、第二百十九條、第五十一條第五款
，罰金罰鍰提高標準條例第二條，現行法規所定貨幣單位折算新臺幣條例第二條，判
決如主文。
本案經檢察官劉邦繡到庭執行職務。
中      華      民      國    九十一    年     十二     月    二十五    日
                                    臺灣新竹地方法院刑事第一庭
                                        法  官  王佳惠
右正本證明與原本無異。
如不服本判決，應於判決送達後十日內向本院提出上訴狀( 應附繕本 )，上訴於臺灣
高等法院。
                                        書記官  江靜玲
中      華      民      國    九十一    年     十二     月    二十六    日
附錄本案論罪科刑之主要法條：槍砲彈藥刀械管制條例第十一條第一項、第十二條第
                            一項、刑法第二百十六條、第三百二十條、第三百三
                            十九條第一項。
槍砲彈藥刀械管制條例第十一條第一項
未經許可，製造、販賣或運輸第四條第一項第一款所稱其他可發射金屬或子彈具有殺
傷力之各式槍砲者，處五年以上有期徒刑，併科新臺幣一千萬元以下罰金。
槍砲彈藥刀械管制條例第十二條第一項
未經許可，製造、販賣或運輸子彈者，處一年以上七年以下有期徒刑，併科新台幣五
百萬元以下罰金。
中華民國刑法第二百一十六條
行使第二百十條至第二百十五條之文書者，依偽造、變造文書或登載不實
事項或使登載不實事項之規定處斷。
中華民國刑法第三百二十條
意圖為自己或第三人不法之所有，而竊取他人之動產者，為竊盜罪，處五年以下有期
徒刑、拘役或五百元以下罰金。
意圖為自己或第三人不法之利益，而竊佔他人之不動產者，依前項之規定處斷。
前二項之未遂犯罰之。
中華民國刑法第三百三十九條第一項
意圖為自己或第三人不法之所有，以詐術使人將本人或第三人之物交付者，處五年以
下有期徒刑、拘役或科或併科一千元以下罰金。
